臺灣臺中地方法院民事判決　　　　　　96年度訴字第2623號
原　　　告　甲○○
被　　　告　乙○○
當事人間因被告所涉詐欺案件，原告提起附帶民事訴訟，請求損
害賠償事件，經本院刑事庭以96年度附民字第327號裁定移送前
來，本院於民國96年10月23日言詞辯論終結，判決如下：
    主      文
被告應給付原告新台幣壹佰貳拾萬元及自民國九十五年六月五日
起至清償日止，按年息百分五計算之利息。
訴訟費用由被告負擔。
    事      實
甲、原告方面：
  一、聲明：如主文第1項所示。
  二、陳述：
    （一）金融機構之支票，係個人理財之重要工具，其關係個
          人財產與信用之表徵，如交予他人使用，有被供作財
          產犯罪用途之可能，此應為被告得預見。詎被告竟基
          於幫助詐欺取財之故意，於民國94年12月間，在臺中
          市○○路39號3樓之租屋處，以其擔任名義負責人之
          廣瑀實業有限公司（下稱廣瑀公司）名義，向第一商
          業銀行南臺中分行申請帳號096521號支票帳戶，並將
          聲請之支票本與印章，交付予姓名與年籍不詳之詐欺
          集團成員使用。該詐騙集團於取得廣瑀公司之支票本
          及印章後，隨即於雜誌夾報中刊載出售人頭支票廣告
          。訴外人丙○○見此廣告而與之聯絡，並於95年5 月
          間，以新台幣（下同）數千元之代價，在臺中市○○
          ○○道附近，向該詐騙集團成員，購買由被告以廣瑀
          公司名義簽發之人頭支票。丙○○為取得原告之信任
          ，持票面金額分別為267,000元及280,000元，並經其
          背書之廣瑀公司支票（下稱系爭支票），向原告佯稱
          系爭支票，係其出售大樹一批所取得者，持之向原告
          借款120萬元，原告不疑有他，遂交付現金120萬元予
          丙○○，嗣因系爭支票經原告提示未獲兌現，原告始
          知受騙。
    （二）被告所涉詐欺之事實，經原告提起刑事告訴，並經臺
          中地方法院檢察署檢察官提起公訴並聲請簡易處刑，
          經本院以96年度簡字第768號刑事判決，認定被告幫
          助意圖為自己不法之所有，以詐術使人將本人之物交
          付，處有期徒刑5月，減為有期徒刑2月又15日，如易
          科罰金，以900元折算一日在案。至於丙○○部分，
          則經本院以96年度易字第1560號刑事判決判處有期徒
          刑8月，嗣經臺灣高等法院臺中分院96年度上易字第
          1294號刑事詐欺案件，處有期徒刑1年2月，減為有期
          徒刑7月確定在案。準此，原告爰依侵權行為之法律
          關係，提起本件訴訟請求被告負損害賠償責任。
  三、證據：提出被告戶籍謄本為證。
乙、被告方面：
  一、聲明：駁回原告之訴。
  二、陳述：被告雖以廣瑀公司負責人之名義簽發系爭支票，然
      原告所交付之現金120萬元，係交由丙○○收受，被告未
      經手該筆金錢，原告不應向其請求賠償。
丙、本院依職權調閱本院96年度簡字第768號詐欺案件刑事卷宗
    、本院96年度易字第1560號刑事判決及台灣高等法院台中分
    院96年度上易字第1294號刑事判決。暨查詢丙○○之前案記
    錄。
    理      由
一、按訴狀送達後，原告不得將原訴變更或追加他訴。但擴張或
    減縮應受判決事項之聲明者，不在此限，民事訴訟法第255
    條第1項第3款定有明文。本件原告起訴時係請求被告給付20
    0萬元及自95年6月5日至清償日止，按年息百分之六計算之
    利息，嗣於本院96年10月23日言詞辯論期日進行中，變更其
    請求為被告應給付原告120萬元及自95年6月5日起至清償日
    止，按年息百分之五計算之利息，僅屬減縮應受判決事項之
    聲明，自無不合，應予准許，先予敘明。
二、原告起訴主張被告竟基於幫助詐欺取財之故意，以其擔任名
    義負責人之廣瑀公司名義，向第一商業銀行南臺中分行申請
    支票帳戶，並將聲請之支票本與印章，交付詐欺集團成員使
    用。丙○○於95年5月間以數千元之代價，向該詐騙集團購
    買廣瑀公司之支票，並經其背書，向原告借款120萬元，原
    告為此交付120萬元予丙○○，嗣因系爭支票經原告提示未
    獲兌現，原告依據侵權行為之法律關係，請求被告負損害賠
    償責任等語。被告則以其未經手該筆金錢，不應負損害賠償
    之責任等語置辯。是本件損害賠償事件爭執之重點，在於被
    告將其所有之廣瑀公司支票本與印章，交由第三人使用，丙
    ○○向第三人購買廣瑀公司之支票，並持之向原告詐騙120
    萬元，被告應否負共同侵權行為人之責任。經查：
  （一）原告主張被告於94年12月間，以其擔任名義負責人之廣
        瑀公司名義，向第一商業銀行南臺中分行申請帳號0965
        21號支票帳戶，並將聲請之支票本與印章，交付予第三
        人使用等事實，被告均不爭執，經本院調閱96年度簡字
        第768號詐欺案件刑事卷宗，該刑事卷宗內附有第一商
        業銀行南臺中分行96年5月31日函、台中市政府營業事
        業登記證、有限公司登記表、廣瑀公司章程、開戶申請
        書、支票存款開戶申請與往來約定書、支票存款約定書
        補充條款、支票、退票理由單及支票存款明細分類帳等
        件為證，經本院當庭提示與被告，被告對該等證物為其
        所有之事實，均無意見。足見被告將其所有之廣瑀公司
        支票本與印章交付第三人使用，自堪認定之。
  （二）原告主張被告基於幫助之故意，將廣瑀公司之支票本與
        印章，交付第三人使用。丙○○持廣瑀公司之支票之向
        原告詐騙120萬元等事實。此為被告所不爭執，經本院
        調閱96年度簡字第768號詐欺案件刑事卷宗以觀，依據
        96年6月27日準備程序期日第2頁（刑事卷宗第47頁）記
        載內容可知，被告除承認檢察官起訴其提供系爭支票幫
        助丙○○於95年6月5日詐欺原告120萬元外，亦自承丙
        ○○欲與其合夥，並發薪水與被告之事實。參諸本院96
        年度易字第1560號刑事判決、台灣高等法院台中分院96
        年度上易字第1294號刑事判決及丙○○之前案記錄，亦
        顯示被告因幫助詐欺之行為與丙○○因詐欺行為，分別
        遭判處有期徒刑確定之事實。益徵被告與丙○○確有共
        同侵害原告120萬元所有權之事實。
  （三）衡諸社會之通念，金融機構所核發之支票本與存查之印
        章，係商業交易與個人理財之重要工具，其關係個人財
        產與交易信用之表徵，如交予不相關之第三人使用，有
        被供作財產犯罪用途之可能，該支票本與其印鑑章，則
        成為幫助犯罪之工具，此應為被告得預見自明。被告提
        供廣瑀公司之支票本與印章與第三人，經丙○○取得系
        爭支票，而持之向原告詐騙120萬元。被告提供支票之
        行為顯為幫助丙○○詐騙原告120萬元之行為，渠等共
        同侵害原告120萬元之所有權，其事實甚明。
  （四）至於被告雖抗辯稱其未收受原告所交付之120萬元，故
        不應負損害賠償責任云云。然而，被告是否有親自收受
        該120萬元，其與有無共同侵害原告120萬元之所有權無
        涉。蓋民事共同侵權之行為人間，不以有意思聯絡為必
        要，倘各行為人之故意或過失行為，均為其所生損害共
        同原因，即屬所謂行為關連共同，自應成立共同侵權行
        為，各故意或過失行為人對於被害人應負全部損害之連
        帶賠償責任。故縱使被告未經手120萬元，亦無礙本件
        侵權行為之成立。
三、按因故意或過失，不法侵害他人之權利者，負損害賠償責任
    。數人共同不法侵害他人之權利者，連帶負損害賠償責任。
    幫助人視為共同行為人，民法第184條第1項前段、第185條
    第1項前段、第2項分別定有明文。被告幫助丙○○詐騙原告
    120萬元，共同侵害原告120萬元之所有權，被告為本件損害
    賠償事件共同侵權行為人，揆諸前揭說明，應認原告依據侵
    權行為之法律關係，請求被告給付如主文第1項所示金額與
    其法定利息，即屬正當。
四、據上論結，原告之訴為有理由，依民事訴訟法第78條，判決
    如主文。
中　　華　　民　國　　96　　年　 　11　月　　6　　　　日
                民事第三庭    法　官　林洲富
上正本係照原本作成
如對本判決上訴須於判決送達後20日內向本院提出上訴狀
中　　華　　民　國　　96　　年　 　11　月　　6　　　　日
                              書記官　陳其良
